【裁判字號】    92,上訴,744
【裁判日期】    920930
【裁判案由】    誣告
【裁判全文】
臺灣高等法院高雄分院刑事判決                    九十二年度上訴字第七四四號
    上  訴  人  台灣高雄地方法院檢察署檢察官
    被      告  丙○○
    選任辯護人  邱揚勝
右上訴人因被告誣告案件，不服臺灣高雄地方法院九十一年度訴字第一七六五號中華
民國九十二年三月二十六日第一審判決（起訴案號：臺灣高雄地方法院檢察署九十一
年度偵緝字第三一三號），提起上訴，本院判決如左：
    主  文
原判決撤銷。
丙○○意圖他人受刑事處分，向該管公務員誣告，處有期徒刑伍月。緩刑參年。
    事  實
一、丙○○於民國（下同）八十七年三月間經由楊耀幀（起訴書誤載為乙○○）介紹
    投資外匯買賣，因遭案外人潘婷（另業經判刑確定）詐騙，其所投資金額損失一
    空，遂遷怒於楊耀幀，並要求楊耀幀須負責賠償其全部損失，然為楊耀幀拒絕後
    。丙○○竟因此心有不甘，明知楊耀幀並未於八十七年九月二十七日晚間（丙○
    ○於八十七年十二月七日告訴及偵訊時誤記為同年月二十八日晚間），在楊耀幀
    廣東一街住處內，向其恫稱：「有三個被判死刑之友人在外，及有調查局的朋友
    可找黑道兄弟對付（丙○○）」等語。丙○○竟基於意圖使楊耀幀受刑事處分之
    犯意，而於八十七年九月二十八日上午十一時二十分前往高雄市政府警察局苓雅
    分局報案，向該分局刑事組承辦人員誣告楊耀幀涉嫌向其為上開恐嚇云云，並製
    作報案筆錄。嗣經該分局移送臺灣高雄地方法院檢察署檢察官偵辦期間，丙○○
    仍於八十七年十二月七日偵訊及告訴狀中偽稱：楊耀幀於八十七年九月二十八日
    （應為同年月二十七日）晚間為上開恐嚇犯行云云。該案嗣經臺灣高雄地方法院
    檢察官對楊耀幀提起恐嚇罪之公訴後（八十八年偵緝字第一八三號），惟經台灣
    高雄地方法院（八十八年度易字第三八二○號）及本院（八十九年上易字第八三
    號），均一致判決楊耀幀無罪而告確定，始獲上情。
二、案經楊耀幀訴請臺灣高雄地方法院檢察署檢察官偵查起訴。
    理  由
一、訊據被告丙○○矢口否認右開犯行，辯稱：我真有去過告訴人楊耀幀家，這次是
    我與何林千鶴一起去的，告訴人之妻就出來開門，告訴人聽到我與他太太吵起來
    ，才出來並恐嚇我，後來我就聽友人建議去報警，但報警的那一甲晚上，並非遭
    楊耀幀恐嚇之當日，而是報警之前二、三甲，況當時僅是去警察局備案，並非報
    案，所以沒有誣告犯意云云。經查：
（一）被告丙○○於八十七年九月二十八日上午十一時二十分許，向高雄市政警察局
      苓雅分局刑事組承辦人員指訴：楊耀幀向我女兒林夢瑩借貸新台幣二十萬元，
      他不還還向我稱，人肉鹹鹹，他沒錢，他有一位朋友被判三個死刑，及他有調
      查局的朋友可找黑道兄弟來對付我等云云，並當場製作報案筆錄後，此有高雄
      市政府警察局苓雅分局八十七年九月二十八日上午十一時二十分警訊筆錄可憑
      （依該警訊筆錄製作時間，係圈選八十七年九月二十八日「上」午十一時二十
      分，而非刪去上午之「上」字，此由同筆錄關於丙○○戶籍欄之記載，亦以圈
      選方式表示丙○○之戶籍地為高雄「市」苓雅「區○○○○街」˙˙˙，更可
      得而明」），且為檢察官及被告所不爭執之事項（詳本院九十二年九月十七日
      準備程序筆錄）。又被告於八十七年十二月七日提出之告訴狀，及於當日在臺
      灣高雄地方法院檢察署檢察官偵訊，均供稱：他（楊耀幀）是八十七年九月二
      十八日晚上在他家裡廣東一街（恐嚇）云云，有臺灣高雄地方法院八十七年十
      二月七日偵訊筆錄影本及告訴狀在卷可按，被告雖指稱其係於十七年九月二十
      八日晚上遭楊耀幀恐嚇，但由其同日告訴狀犯罪事實欄第二項記載：「八十七
      年九月二十八日何林千鶴來找告訴人（指丙○○）一同去找被告（指楊耀幀）
      討回資金˙˙˙，被告復恐嚇說：「伊有個朋友判三個死刑，還在外面」，並
      說「要找黑道問候我全家」，告訴人因而心生畏懼，於八十九年九月二十九日
      夥同女兒林夢瑩至苓雅區刑事組報案，並要求保護」（見八十六年偵字第二六
      八○六號卷所附丙○○所提八十七年十二月七日告訴狀），對照被告上開高雄
      市警察局苓雅分局警訊筆錄記載，被告係八十七年九月二十八日上午十一時二
      十分始去警局報案，於此，顯然被告係將向警局報案時間八十七年九月二十八
      日誤記為同年月二十九日，將指訴楊耀幀涉嫌恐嚇之時間八十七年九月二十七
      日晚上誤記為同年月二十八日晚上（其於警訊時並未指出楊耀幀涉嫌恐嚇之時
      間），而被告於八十七年九月二十八日高雄市警察局苓雅分局報案後，經二個
      月餘始於八十七年十二月七日接受檢察官偵訊並提出上開告訴狀，對於上開時
      間之誤記，自屬可能。綜上，足見被告丙○○上開所辯：當時僅去警局備案，
      並非報案云云，顯與事實不符。
（二）雖然，被告以前詞置辯，而證人何林千鶴亦證稱：當日晚上與丙○○一起去楊
      耀幀住處，他（楊耀幀）說有案件已判死刑的朋友，要鄭女（即丙○○）全家
      好看，並說鄭女的兒姐孫子在何處，他都知道云云。惟（１）台灣高雄地方法
      院檢察署八十八年度偵緝字第一八三號對本案告訴人提起公訴後，被告於台灣
      高雄地方法院八十八年度易字第三八二○號八十八年十月二十八日審理時指證
      ：「（問：八十七年九月二十八日晚上是否到楊家（即告訴人住處）發生爭吵
      ？他恐嚇你？）是，我當日與何（即被告）過去．．．楊家在二樓，我們爬樓
      梯上去，楊家對面還有一戶人家，我與何一起進入楊家，何比較沒有與楊吵，
      在場的人尚有被告（即告訴人）太太張琦，我們四人都在客廳吵，我和何都是
      站著，我們二人都在楊家門口與楊吵．．．那甲何也是要去向楊要錢．．．．
      我們只進入客廳門口，他們未請我們坐．．．我們只吵了一下，楊恐嚇說『我
      的女兒及孫子在那裡上班』和『他有朋友被判三個死刑』和『他不放過我們家
      』」等語；惟本案被告與證人何林千鶴經隔離訊問，於該案審理中則證稱：「
      （問：八十七年九月二十八日是否與鄭一起去被告家，聽他恐嚇鄭？）有．．
      ．因討債的關係，所以發生口角。當場尚有楊太太在場，我也有進去，但在門
      口，門未關。我只聽到『兄弟』、『三個死刑』的話，他們起先是坐著，吵架
      後就站起來．．．他家在樓上，只有他們一戶．．．他們是坐在客廳之沙發上
      吵．．．當時，我錢已經拿到了」等語，有該案卷影印本在案可憑。足見被告
      與證人何林千鶴就案發當時被告與證人何林千鶴是否亦欲向告訴人討債、被告
      有無一同與告訴人夫妻發生爭吵、爭吵之經過（如爭吵時雙方之位置、在場人
      係站或坐等）、告訴人住處對面是否尚有一戶人家等節，被告與證人何林千鶴
      二人之陳述均有相當之歧異，則是否真有上述恐嚇情事，已有可疑。（２）又
      被告於原審審理中曾指證：伊與何林千鶴一起進入告訴人家，何林千鶴比較沒
      有與告訴人吵，在場的人尚有告訴人之妻張琦，伊四人都在客廳吵，伊和何林
      千鶴都是站著，伊二人都是在告訴人家門口與告訴人吵．．．．伊和何林千鶴
      只進入客廳門口，告訴人未請伊二人坐等語，已如前述。惟其因誣告案件經通
      緝到案，於台灣高雄地方法院檢察署九十一年偵緝字第三一三號偵查中則供稱
      ：伊當甲和何林千鶴一起去告訴人家，告訴人之妻出來開門，伊進去後，何林
      千鶴也要進去時，告訴人之妻就急忙把門關上，何林千鶴沒有辦法進去，最後
      只有伊進去．．．．告訴人聽到伊與其妻爭吵起來，告訴人才出來，並恐嚇伊
      ．．．」等語，足見被告前後供述，就何林千鶴於案發當日有無一起進入告訴
      人住處，何林千鶴有無被攔阻於門外，且何林千鶴是否與告訴人夫妻共同發生
      爭吵等節，均不相吻合。衡以被告與證人何林千鶴證述不同之處，縱可解釋為
      個人對於所發生情事可能因記憶能力、描述方式之不同而有表達之差別或歧異
      ，但被告丙○○其本人前後供述，既係其所親身經歷之事，其何以前後所指及
      所供會出入如此極大之差異？足見被告指訴其有與何林千鶴前往告訴人住處，
      而遭告訴人對其恐嚇等情，自難採信。（３）又證人何林千鶴於台灣高雄地方
      法院檢察署八十七年度偵字第二六八○六號八十七年十二月七日偵查時證稱：
      「（問：八十七年九月二十八日晚上你有跟丙○○到楊耀幀的住處嗎？）有的
      」、「（問：當時楊耀幀有恐嚇鄭？）有，他說他有案件已判死刑的朋友，要
      鄭女全家好看，並說鄭女的兒女、孫子在何處，他都知道」等語；其於台灣高
      雄地方法院八十八年度易字第三八二○號八十八年十月二十八日審理時則證稱
      ：「（問：八十七年九月二十八日是否與鄭一起去被告（即楊耀幀）家，聽他
      恐嚇鄭？）有．．．．當場尚有楊太太在場，我也有進去，但在門口，門未關
      。我只聽到楊、鄭在談要錢的事，楊說什麼『兄弟』、『三個死刑』的話．．
      ．他們起先是坐著，吵架後就站起來．．．我一直站在門口．．．」等語；復
      於本院八十九年度上易字第八三號八十九年二月十四日審理時證稱：「（問：
      八十七年九月二十七或二十八日你有無與丙○○一同去被告楊耀幀家中談外匯
      買賣的事？）．．．．我記得某日晚上我有與丙○○一起騎機車去被告家中．
      ．．當時被告夫妻都在家，他們吵得很大聲，我不知道他們吵什麼．．．．至
      於他們吵什麼，因為事隔已久，內容我都忘記了」等語；再於台灣高雄地方法
      院檢察署九十一年度偵緝字第三一三號九十一年四月九日偵查時證稱：「（問
      ：何時與鄭女去楊耀幀家？）忘記了．．．我去過楊某家一次而已．．．到楊
      某家時，鄭女有進去，我站在玄關，我沒進入屋內，鄭女一人進去，鄭女很大
      聲與楊某吵架，我聽不清楚說什麼」等語，有上開案卷可查。又證人何林千鶴
      於原審審理時復稱：「（問：是否與丙○○一起到楊耀幀住處？）是．．．上
      樓後丙○○按門鈴，楊耀幀與他太太就一起出來，我要進屋，楊耀幀不讓我進
      去，只有丙○○進去，我就在客廳的門外等。我沒有看到鄭與楊及太太三人討
      論，只發現他們三人都站著在吵架，我有聽到楊耀幀說恐嚇的話，即『他有三
      個跑路的兄弟，你孫子、兒女在哪裡我們都知道，要讓丙○○好看』等語．．
      ．」等語（參見原審九十一年十一月四日審判筆錄）。準此，證人何林千鶴上
      開前後證述及供述，原先係陳稱聽聞告訴人以「有案件已判死刑的朋友，要鄭
      女全家好看，並說鄭女的兒女、孫子在何處，他都知道」等語恐嚇被告丙○○
      ，之後又改稱僅聽聞「兄弟」、「三個死刑」之類的話，嗣則再改稱因事隔已
      久，不知告訴人與被告丙○○爭吵內容，或改稱其聽不清楚內容等語，最後復
      改稱聽聞告訴人以「他有三個跑路的兄弟，你孫子、兒女在哪裡我們都知道，
      要讓丙○○好看」等語恐嚇被告丙○○。足見證人何林千鶴上開證述，前後已
      有所不一，故其是否果真有聽聞告訴人恐嚇，已非無疑異。況縱認令證人何林
      千鶴若果真逐漸淡忘告訴人上述恐嚇言詞之具體內容，然其何以於原審審理時
      ，偶又能再度清楚記得告訴人恐嚇之內容？實常理相違。故證人何林千鶴上開
      證述，已難為被告丙○○有利之認定。（４）證人何林千鶴於台灣高雄地方法
      院檢察署九十年度偵續字第二四一號九十年十月十二日偵查時證稱：「（問：
      楊某家是幾樓？）是二樓．．．第二次有和鄭女一起上樓，只進到類似陽台的
      走道，可以看到客廳，但沒有進入」等語；復於台灣高雄地方法院檢察署九十
      一年度偵緝字第三一三號九十一年四月九日偵查時證稱：「（問：何時與鄭女
      去楊耀幀家？）忘記了．．．我去過楊某家一次而已．．．到楊某家時，鄭女
      有進去，我站在玄關，我沒進入屋內，鄭女一人進去，鄭女很大聲與楊某吵架
      ，我聽不清楚說什麼」等語，亦有上開案卷可稽。經其證述：在告訴人之住處
      有「類似陽台的走道」、「玄關」地方云云後。然經原審於九十一年十二月十
      九日前往告訴人上開住處勘驗，則該住處於八十八年四月二十三日已出賣移轉
      登記給案外人謝金水，於購買當時二樓迄今即未設有陽台，而僅有一般之樓梯
      間以進出二樓，且該二樓門外復未有所謂之「玄關」等情，此有原審勘驗筆錄
      乙份及現場照片五幀在卷可稽。又告訴人住處並除未曾設有「玄關」外，亦未
      有「類似陽台的走道」，亦有原審現場勘驗筆錄可按（參九十年訴字第二六四
      四號卷證），核與證人何林千鶴上開證述現場環境之情節不符，足見證人何林
      千鶴於案發前從未到過告訴人住處之事實已甚顯明。又證人何林千鶴於台灣高
      雄地方法院檢察署九十年度偵續字第二四一號誣告案件中當庭繪下之告訴人住
      處現場陳設圖及當時在場人之相關位置（參見該案卷九十年十月十二日訊問筆
      錄），除核與另案被告丙○○於該署九十一年度偵緝字第三一三號偵查中所繪
      告訴人住處現場陳設圖及當時在場人之相關位置（參見該案卷九十一年四月九
      日訊問筆錄）顯有不同，其所繪之圖亦顯然與原審履勘現場之結果有別，從而
      證人何林千鶴證述於案發當晚（八十七年九月二十八日晚上）有一起前往告訴
      人住處見聞被告丙○○因而遭告訴人恐嚇云云，顯屬虛妄。又被告雖改稱：是
      在遭恐嚇數日後，始向警局備案云云。但綜合上開情節，被告於案發前並未到
      告訴人之上開住處，其此部分之辯解，亦屬事後飾卸之詞。另證人宋桂英雖於
      原審到庭證稱：楊（楊耀幀）是高雄之聯絡人，我們有什麼事情，就問楊，最
      後錢無法匯回時我打電話找鄭（丙○○），詢問該投資的事情，一直找不到他
      人，後來是我去他家時才找到他（丙○○），我問他（丙○○）我打電話為何
      找不到你，他（丙○○）那時稱楊耀幀要恐嚇我，我就要他去報警等語。惟證
      人宋桂英於案發之際，既未曾與被告一起前往告訴人楊耀幀住處，自難僅憑事
      後聽聞被告之敘述，即遽以推認告訴人楊耀幀曾在其住處內有恐嚇被告犯行。
      故證人宋桂英上開之證詞，尚難為被告有利之認定。
（三）被告先則聲請勘驗九十一年度偵緝字第三一三號九十一年四月九日訊問錄音帶
      （見本院卷被告九十二年六月十二日所提答辯狀第九項及九十二年六月十八日
      審判筆錄），後又改稱無意見（見本院九十二年九月十七日訊問筆錄），故本
      院不予勘驗。
（四）綜上所述，被告所辯係卸責之詞，不足採信，其犯行堪以認定。
二、核被告所為，係犯刑法第一百六十九條第一項誣告之罪。被告係於八十七年九月
    二十八日上午十一時二十分許，向高雄市政警察局苓雅分局報案，但起訴事實認
    被告係於八十七年九月二十八日下午十一時二十分，向高雄市政警察局苓雅分局
    報案云云，與事實不合；又公訴人依被告於八十七年十二月七日告訴狀之記載，
    而認被告係誣指告訴人於八十七年九月二十八日晚上遭恐嚇云云，其實，被告應
    係誣指告訴人八十七年九月二十七日晚上恐嚇（理由詳如前述），公訴人此部分
    起訴事實亦未盡洽。均併此敘明。
三、原審以被告罪證明確，予以論罪科刑並宣告緩刑（有期徒刑三月，緩刑二年），
    固非無見。惟查，被告誣指他人犯罪，致使刑事偵查機關浪費無益資源，進行調
    查其所誣指之犯罪情節，對國家司法權之行使，易致生錯誤之結果，原審僅量處
    有期徒刑三月，尚嫌輕縱，檢察官上訴意旨執此而指摘原判決不當，為有理由。
    且查，原審依檢察官起訴事實，認定被告係於八十七年九月二十八日下午十一時
    二十分許，向高雄市政府警察局苓雅分局報案，且未敘明被告雖係誣指告訴人於
    八十七年九月二十八日晚上遭恐嚇，但係誤記日期所致，應係指同年月二十七日
    遭恐嚇，始符合事實，理由詳如前述，亦有可議之處，自應由本院將原判決撤銷
    改判。審酌被告之素行，其犯罪之動機、所生之危害，及其犯罪後之態度等一切
    情狀，量處有期徒刑五月。又查被告未曾受有期徒刑以上刑之宣告，有台灣高等
    法院被告全國前案紀錄表可憑，並經被告供明在卷，其因告訴人間接引介下，而
    自行投資理財不當，損失巨款，致其氣憤難平，遂未審慎評斷行為後果而為上開
    犯行，經此刑之宣告後，應知警惕而無再犯之虞，其所宣告之刑以暫不執行為適
    當，爰依法宣告緩刑三年。又按緩刑為獎勵自新之法，祇須合於刑法第七十四條
    所定之條件，法院本有自由裁量之權，與犯罪情節是否可原，及有無成立民事和
    解，並無關係（最高法院二十九年上字第二六號、四十五年台上字第一五六五號
    判例參照）。本案被告雖尚未與告訴人成立民事上和解，但本院審酌其係初犯，
    且無再犯之虞，及綜合其犯罪情節，而予以宣告緩刑，依上開判例意旨所示，亦
    無不合；又雖何林千鶴因本案件涉犯偽證罪，於另案經法院判處有期徒刑五月，
    且未宣告緩刑（上訴最高法院中），但如何量刑及宜否宣告緩刑，應審查個案犯
    案情節，始為妥適，本案自不受另案被告何林千鶴量刑及未宣告緩刑之拘束。
四、檢察官另移送告訴人另提出之陳報狀，指稱被告另涉犯教唆偽證罪及偽證罪云云
    ，因不在起訴事實範圍，亦與起訴事實無牽連犯或想像競合犯之裁判上一罪關係
    ，非起訴效力所及，故本院不予審酌，應退回檢察官卓處，併予敘明。
據上論結，應依刑事訴訟法第三百六十九條第一項前段、第三百六十四條、第二百九
十九條第一項前段，刑法第一百六十九條第一項、第七十四條第一款，判決如主文。
本案經檢察官王登榮到庭執行職務。
中      華      民      國    九十二    年      九      月     三十     日
                              臺灣高等法院高雄分院刑事第一庭
                                  審判長法官  曾永宗
                                        法官  郭玫利
                                        法官  邱永貴
右正本證明與原本無異。
如不服本判決應於收受本判決後十日內向本院提出上訴書狀，其未述上訴理由者，
並得於提起上訴後十日內向本院補提理由書狀（均須按他造當事人之人數附繕本)「
切勿逕送上級法院」。
                                      書記官  梁雅華
中    華    民    國      九十二      年      九      月     三十   日
附錄：本判決論罪科刑法條：
中華民國刑法第一百六十九條第一項
 (誣告罪)
意圖他人受刑事或懲戒處分，向該管公務員誣告者，處七年以下有期徒刑。


司法院資訊處製作；財團法人民間司法改革基金會備份。
